【裁判字號】    99,交抗,1776
【裁判日期】    990916
【裁判案由】    違反道路交通管理處罰條例
【裁判全文】
臺灣高等法院交通事件裁定            99年度交抗字第1776號
抗告人  即
原處分機關  臺北市交通事件裁決所
受 處分 人  甲○○
上列抗告人因受處分人違反道路交通管理處罰條例案件，不服臺
灣士林地方法院，中華民國99年7月30 日所為裁定（99年度交聲
字第777號），提起抗告，本院裁定如下：
    主  文
原裁定撤銷，發回臺灣士林地方法院。
    理  由
一、按汽車駕駛人，駕駛汽車經測試檢定酒精濃度超過規定標準
    者，處新臺幣1萬5千元以上6萬元以下罰鍰，並當場移置保
    管該汽車及吊扣其駕駛執照1 年；又汽車駕駛人，有第35條
    第1 項規定之情形者，應接受道路交通安全講習，道路交通
    管理處罰條例第35條第1項第1款、第24條第1項第2款分別定
    有明文。復按汽車駕駛人飲用酒類或其他類似物後其吐氣所
    含酒精濃度超過每公升0.25毫克或血液中酒精濃度超過百分
    之0.05以上者，不得駕車，道路交通安全規則第114條第2款
    亦有明定。
二、原裁定意旨略以：受處分人於民國99年4月16日15時49分許
    駕駛車號3159-YN號自小客車行經國道一號南下17.8公里處
    時，經警查獲其呼氣酒精濃度為每公升0.84毫克之事實，業
    據受處分人自承在卷，並有臺北縣政府警察局舉發違反道路
    交通管理事件通知單、原處分機關違反道路交通管理事件裁
    決書及違反道路交通管理事件不服裁決聲明異議案件移送書
    附卷可稽，堪以認定。且受處分人業因同一酒後駕車案件經
    臺灣士林地方法院檢察署於99年5月28日為99年度偵字第601
    9號緩起訴處分，亦有本院被告前案紀錄表1份在卷可稽，是
    原處分機關依道路交通管理處罰條例第24條第1項第2款規定
    裁處施以道路交通安全講習，並就行政罰鍰部分暫行擱置，
    待緩起訴處分確定後再行裁罰（該緩起訴處分迄原處分機關
    為本案裁決後之99年6月14日始告確定），核無違誤。又按
    94年12月14日修正公佈，95年3月1日施行之道路交通管理處
    罰條例第68條修法意旨，係以「原條文將違規駕駛人所持有
    之各級車類駕駛執照一併吊扣或吊銷，失之過酷，影響人民
    工作及生活甚鉅」為由，而刪除吊扣駕駛人駕駛執照時，應
    吊扣駕駛人持有各級車類駕駛執照之規定，是依現行道路交
    通管理處罰條例，已無得吊扣駕駛人所持有他級駕駛執照之
    依據存在，從而，於執行吊扣駕駛人駕駛執照之處分時，自
    僅得吊扣駕駛人違規時所駕駛該級車類之駕駛執照，以限制
    其繼續駕駛該級車類行駛道路之權利，若駕駛人並無該級車
    類之駕駛執照，即無從執行吊扣駕駛執照之處分，而僅係應
    否依道路交通管理處罰條例第22條第1項規定處罰駕駛人之
    問題。本件受處分人並未考領普通自用小客車駕駛執照，僅
    領有職業聯結車駕駛執照，有公路電子閘門系統查詢受處分
    人領有之駕駛執照資料1份在卷足憑，是本案原處分機關於
    99年6月14日之裁決所指應吊扣之受處分人駕駛執照，乃指
    受處分人之職業聯結車駕駛執照，揆諸前揭說明，原審乃以
    受處分人既未領有「自小客車」駕駛執照，自無從再予以裁
    罰吊扣此部分駕照，原處分機關裁決誤吊扣受處分人之「職
    業聯結車」駕駛執照，顯有未洽，而撤銷此部分處分，並就
    撤銷部分諭知不罰云云。
三、抗告意旨略以：受處分人因酒後駕車依道路交通管理處罰條
    例第35條第1項第1款之規定須吊扣駕照1年，雖受處分人僅
    持有職業聯結車駕駛執照，而無普通小型駕駛執照可吊扣，
    然若據此即撤銷吊扣駕駛執照之處罰，對其他受處分人而言
    ，難謂公平，故建請限制受處分人以職業聯結車駕駛執照駕
    駛普通小型車1年等語。經查：
(一)按道路交通管理處罰條例第68條業於94年12月14日修正公布
    ，經行政院以95年2月27日行政院院臺交字第0950082898號
    令核定自95年3月1日施行，該條修正後規定「汽車駕駛人，
    因違反本條例及道路交通安全規則之規定，受吊銷駕駛執照
    處分時，吊銷其持有各級車類之駕駛執照」，與修正前同條
    文相比較，係將「吊扣」駕駛執照處分效力擴及吊扣所持有
    之各級車類駕駛執照之規定刪除。考其修正理由，乃舊法將
    違規駕駛人所持有各級車類之駕駛執照一併吊扣失之過酷，
    影響人民工作及生活甚鉅，有違比例原則，乃限縮修正前條
    文之適用，不再吊扣其持有各級車類之駕駛執照，是駕駛人
    違反道路交通管理處罰條例第35條第1項第1款之規定而受吊
    扣駕駛執照處分時，依修正後同法第68條規定並參照其修正
    意旨，應僅得吊扣違規或違法當時駕駛車類之駕駛執照。又
    酒醉駕車行為均製造法所不容許之風險，以風險製造之立場
    觀之，並不因駕駛車輛種類之不同，而有所差別，但從風險
    實現之觀點而言，酒醉駕駛車類之不同，其對於交通安全衍
    生之實害結果也有所差異，如駕駛人駕駛低一級之車類違反
    本條例之規定時，不論其所造成之實害結果，而一律吊扣駕
    駛人所持有之各類駕照，亦有違反相同事件相同處理，不同
    事件不同處理之平等原則（本院暨所屬法院97年法律座談會
    刑事類提案第40號研討結果亦同此見解）。
(二)駕駛人受吊扣駕駛執照處分時，不再吊扣其持有各級車類之
    駕駛執照，故原處分機關於作成吊扣駕駛執照處分時，應就
    行為人所應吊扣之駕駛執照種類予以限定，始符合依法行政
    原則。是依前述受處分人依法所受之處分應為限制其駕駛普
    通小型車之權利，而受處分人持有之駕駛執照為職業聯結車
    駕駛執照時，受處分人雖無普通小型車駕駛執照可供吊扣，
    若原處分機關因受處分人無普通小型車駕駛執照可供吊扣，
    而逕行吊扣受處分人之職業聯結車駕駛執照，此舉顯已逾越
    修正後道路交通管理處罰條例第68條之規範意涵及範圍，是
    原處分機關此部分之裁處於法即有未合。且雖目前主管機關
    關於駕駛執照核發之作業程序，依「一人一照原則」，對駕
    駛人持高一級駕駛執照者，並未核發低一級車類之駕駛執照
    ，致有本件因受處分人無普通小型車駕駛執照可供吊扣之情
    形發生，惟主管機關可利用電腦資料處理或在職業聯結車駕
    照上註記或其他方式，吊扣受處分人普通小型車之駕駛執照
    ，執行層面應可適當克服（參照本院暨所屬法院98年度法律
    座談會刑事類提案第20號），而不得謂無自用小客車駕駛執
    照者得以免罰。
(三)本件受處分人確有在上開時、地，違反酒後駕駛自用小客車
    之行為，依法所受之處分應為限制其駕駛自小客車之權利，
    而吊扣其自小客車駕駛執照，始符修正後該條例第68條規定
    之意旨，至受處分人無普通小型車駕駛執照可供吊扣，可經
    由主管機關利用電腦資料處理或在職業聯結車駕照上註記或
    其他方式來處理，以達限制受處分人駕駛普通小型車之目的
    。原裁定以受處分人未領有自用小客車駕駛執照，僅領有職
    業聯結車駕駛執照，而撤銷原處分關於吊扣其職業聯結車駕
    駛執照12個月部分，逕諭知此部分不罰，尚有未洽。抗告人
    即原處分機關據此提起抗告指摘原裁定不當，尚非全無理由
    ，原裁定既有上開可議之處，自應由本院將原裁定撤銷，且
    為顧及審級利益，爰發回原法院，更為妥適之裁定。
四、據上論結，依道路交通管理處罰條例第89條，道路交通事件
    處理辦法第26條、刑事訴訟法第413條前段，裁定如主文。
中    華    民    國    99    年    9     月    16    日
                  刑事第十二庭審判長法  官  蔡永昌
                                    法  官  蔡新毅
                                    法  官  蘇隆惠
以上正本證明與原本無異。
不得再抗告。
                                    書記官  楊妙恩
中    華    民    國    99    年    9     月    20    日

司法院資訊處製作；財團法人民間司法改革基金會備份。
